臺灣高雄地方法院民事判決　　　　　　　　　　　　九十二年度簡上字第二七二號
　　上 訴 人　乙　○
　　被上訴人　甲○○
右當事人間請求回復原狀事件，上訴人對於民國九十二年三月三十一日本院高雄簡易
庭九十一年度雄簡字第一四八０號第一審判決提起上訴，經本院於民國九十三年三月
十七日言詞辯論終結，判決如左：
    主      文
上訴駁回。
第二審訴訟費用由上訴人負擔。
    事實及理由
一、上訴人主張：坐落高雄市○鎮區鎮○段二七一之三二及二七一之五九地號之市有
    土地，原係訴外人李朱秀鬢（綽號雞母）所占有使用，伊於民國七十九年間向李
    朱秀鬢購得該土地之使用權及坐落其上之水塔與廚房，嗣伊再將該水塔及廚房所
    占用基地、即附圖複丈成果圖所示紅色斜線部分土地（下稱系爭土地）以外之土
    地使用權轉讓給訴外人陳萬松（二七一之三二地號土地）及陳萬雄（二七一之五
    九地號土地），再由陳萬雄將系爭土地以外之二七一之三二地號土地使用權讓售
    予被上訴人，詎被上訴人於取得二七一之三二地號土地使用權後，即擅自將伊所
    有之水塔及廚房拆除，爰依占有及侵權行為之規定，請求被上訴人返還系爭土地
    ，並將水塔與廚房回復原狀等語。經原審為其敗訴判決後，提起上訴，並於本院
    聲明：(一)原判決廢棄。(二)被上訴人應將系爭土地返還上訴人，並將該水塔及廚房
    回復原狀。
二、被上訴人辯稱：被上訴人已將二七一之三二地號全部土地（含系爭土地）使用權
    售予陳萬雄，嗣伊向陳萬雄購買該土地使用權，自有占有之正當權源。況伊向陳
    萬雄購買二七一之三二地號土地時，該地上已無上訴人所指之廚房，伊並未拆除
    上訴人之廚房。至於水塔部分，因附近居均已改用自來水，水塔長其無人使用而
    孳生蚊蠅，伊依高雄市政府環保局之指示予以拆除，並將該水塔返還所有權人李
    朱秀鬢，依法並無不當，上訴人請求伊返還土地及回復原狀，顯屬無據等語，資
    為抗辯。並聲明：上訴駁回。
三、上訴人主張坐落高雄市○鎮區鎮○段二七一之三二及二七一之五九地號之市有土
    地原係李朱秀鬢所占用，嗣其於七十九年間向李朱秀鬢購得該土地使用權，及被
    上訴人抗辯其係依據環保局之指示拆除水塔，並將拆除後之水塔返還李朱秀鬢之
    事實，為兩造所不爭執，並有土地登記謄本及相關買賣契約在卷可稽，並經證人
    即拆除後將該水塔運還李朱秀鬢之李正信證稱述：「是被上訴人拆除後，由我運
    送至雞母（李朱秀鬢）家門口，因為雞母跟被上訴人說水塔是她的。」等語綦詳
    （見本院九十二年八月二十六日筆錄）。另上訴人以被上訴人無權占用系爭二七
    一之三二及二七一之五九地號土地，對被上訴人提出之竊佔告訴案件，經台灣高
    雄地方法院檢察署檢察官偵查結果，認罪嫌不足，而予以不起訴處分確定等情，
    亦有該署九十二年度偵字第一四六七二號不起訴處分書可證，則此部分事實，均
    可信為真實。又本件上訴人係本於占有及侵權行為之規定請求返還系爭土地並將
    廚房及水塔回復原狀，被上訴人則抗辯其並未拆除廚房，且水塔拆除後亦已返還
    李朱秀鬢，故本件應審究者為：上訴人請求被上訴人返還系爭土地，並將廚屋與
    水塔回復原狀有無理由？茲將本院判斷內容說明如下。
(一)、查附圖斜線部分所示之系爭土地，係屬二七一之三二地號土地西側之部分土地，
    目前由被上訴人舖設水泥地面供曬衣服及堆置雜物使用，東側為被上訴人所有門
    牌號碼高雄市○鎮區○○路四一三巷一、三號房屋後側、西側相隔一道水溝與第
    三人所有之建築物相鄰、北側緊鄰上訴人目前使用之同區段二七一之三一地號土
    地、南側則為上訴人之房屋，而依上訴人之指述，其原有之廚房係坐落在系爭土
    地北側，緊鄰上訴人占用之二七一之三一地號土地旁，另水塔則原建在系爭土地
    西南方等情，為兩造所不爭執（被上訴人否認有廚房存在），並經本院偕同兩造
    至現場勘驗明確，有複丈成果圖、勘驗筆錄及照片在卷可稽。依上所述，可知上
    訴人所指之水塔及廚房均位在系爭土地內，上訴人誤認上開建物亦占用二七一之
    五九地號土地，而併訴請被上訴人返還二七一之九五地號土地，顯係誤認所致，
    故上訴聲明第一項「被上訴人應將坐落高雄市○鎮區鎮○段二七一之三二、二七
    一之五九地號地上建物回復原狀歸回上訴人」，其真意係指被上訴人應返還系爭
    土地，並將水塔及廚房回復原狀（見本院九十二年八月八日筆錄），與二七一之
    五九地號土地無涉，合先敘明。
(二)、系爭二七一之三二地號土地係上訴人於七十九年間向李朱秀鬢購買取得占用權，
    嗣上訴人再將該土地使用權售予陳萬松，並經陳萬松出售予被上訴人。雖上訴人
    主張售予陳萬松之二七一之三二地號土地，僅限於系爭土地以外之其他部分土地
    ，其並未將系爭土地使用權併讓予陳萬松等語。惟查，上訴人自李朱秀鬢購得二
    七一之三二地號土地使用權後，嗣後已將該地號全部土地（含水塔坐落之基地）
    使用權讓予陳萬松之事實，業據證人陳萬松證稱：「原告（上訴人）賣給我三間
    房子，水塔坐落的地有賣給我。」等語在卷（見原審卷第七十六頁），顯示上訴
    人係將二七一之三二地號土地全部使用權轉讓予陳萬松，上訴人主張其並未將系
    爭土地使用權一併售予陳萬松等語，自無可採。被上訴人嗣後既已向陳萬松購得
    二七一之三二地號土地使用權，即有占有之權源，上訴人仍執其與李朱秀鬢間之
    買賣契約，主張有合法占用之權利，請求被上訴人返還系爭土地，自屬無據。
(三)、又本件上訴人請求回復原狀之水塔，係早期自來水公司尚未在前鎮草衙地區裝設
    自來水時，李朱秀鬢出資興建以供附近住戶飲水之用，嗣因該地區住戶已陸續申
    請裝設自來水，該水塔因長期未使用而成為易孳生病媒蚊之處所，加上近來年高
    雄地區時常發現登革熱病例，故環保局人員為顧及市民健康，乃通知被上訴人拆
    除，而被上訴人嗣後亦將水塔返還李朱秀鬢等情，為上訴人所不爭執，並經證人
    李正信證述明確。再參諸李朱秀鬢出具之讓渡書載明「立書人李朱秀鬢將前鎮區
    鎮○段二七一─三二地號之權利，內含水塔之『使用權』，讓渡於乙○（上訴人
    ）使用。」有讓渡書可證，由此益可證明李朱秀鬢將二七一之三二地號土地售予
    上訴人時，僅係讓上訴人取得水塔之使用權，並未將水塔之所有權一併出售，是
    上訴人主張水塔為其所有等語，即無可採。今李朱秀鬢既已同意被上訴人將水塔
    拆除，並索回該拆下之水塔，顯示李朱秀鬢業已終止其與上訴人間之使用借貸關
    係，則上訴人仍執其與李朱秀鬢之買賣契約，主張其為該水塔之所有人，並請求
    被上訴人回復原狀，自屬無據。
(四)、至於上訴人主張被上訴人拆除其廚房乙事，非但為被上訴人所否認，且依上訴人
    所提之照片，亦僅顯示該處有水泥塊殘留物，而無法看出系爭土地上曾建有上訴
    人所指之廚房，況依上訴人於七十九年一月二十日與李朱秀鬢簽訂之不動產買賣
    契約書，亦未記載該買賣標的物尚含上訴人所指之廚房，再參諸證人李正信亦證
    述未曾見過系爭土地上建有廚房等情（見上開證人筆錄），足認系爭土地上並無
    上訴人所指之廚房。上訴人所提之證據既無法證明有廚房存在之事實，則上訴人
    主張其廚房遭被上訴人拆除，並訴請回復原狀，為無理由。
四、綜上所述，上訴人既非系爭二七一之三一及二七一之五九地號土地之合法占用人
    ，且被上訴人拆除水塔亦未侵害上訴人任何權利，況上訴人亦未就被上訴人拆除
    其廚房乙事舉證說明。從而，上訴人本於占有及侵權行為之規定，請求被上訴人
    返還系爭土地，並將水塔與廚房回復原狀，為無理由，應予駁回許。原審據此為
    上訴人敗訴之判決，並無不合，上訴意旨指摘原判決不當，求予廢棄改判，為無
    理由，應予駁回。
據上論結，本件上訴為無理由，依民事訴訟法第四百三十六條之一第三項、第四百四
十九條第一項、第七十八條，判決如主文。
中　　　華　　　民　　　國　　九十三　　年　　　三　　　月　　三十一　　日
                              臺灣高雄地方法院民事一庭
~B審判長法　官　林紀元
~B　　　法　官　盧怡秀
~B      法　官　唐照明
右為正本係照原本作成。
本判決不得上訴
中　　　華　　　民　　　國　　九十三　　年　　　三　　　月　　三十一　　日
~B法　院書記官　李承悌
